【裁判字號】    97,訴,619
【裁判日期】    970429
【裁判案由】    損害賠償
【裁判全文】
臺灣臺中地方法院民事判決  97年度訴字第619號
原      告  戊○○
訴訟代理人  丁○○
            乙○○
被      告  甲○○
上當事人間因刑事附帶民事訴訟請求損害賠償事件，經本院刑事
庭移送前來，經本院於民國97年4月1日言詞辯論終結，判決如下
：
    主    文
被告應給付原告新臺幣壹佰萬元，及自民國96年8月9日起至清償
日止，按年息百分之5計算之利息。
原告其餘之訴駁回。
本判決於原告以新臺幣參拾參萬肆仟元為被告供擔保後，得假執
行。
原告其餘假執行之聲請駁回。
    事實及理由
甲、程序方面：
  (一)按訴狀送達後，原告不得將原訴變更或追加。但原告請求之
    基礎事實同一，及擴張或減縮應受判決事項之聲明者，不在
    此限。民事訴訟法第255條第1項第2款及第3款定有明文。另
    按原告於判決確定前，得撤回訴之全部或一部，民事訴訟法
    第262條第1項定有明文。本件原告提起本訴原第1項及第2項
    聲明請求為：「1.被告甲○○及丙○○應連帶賠償原告新臺
    幣（下同）550萬元，及自起訴狀繕本送達翌日起至清償日
    止，按年息5%計算之利息。2.訴訟費用由被告連帶負擔。」
    ；嗣於民國97年4月1日言詞辯論期日，因已取得汽車強制責
    任險部分，遂當庭減縮第1項訴之聲明為400萬元，亦同時當
    庭撤回關於被告丙○○部分，故訴之聲明第1項及第2項變更
    為：「1.被告甲○○應賠償原告400萬元，及自起訴狀繕本
    送達翌日起至清償日止，按年息5%計算之利息。2.訴訟費用
    由被告負擔。」，依前開說明，應予准許。
  (二)本件被告經合法通知，未於言詞辯論期日到場，核無民事訴
    訟法第386條各款所列情形，爰依原告之聲請，由其一造辯
    論而為判決。
乙、實體方面：
壹、原告起訴主張：被告甲○○於96年5月28日凌晨3時許，無照
    駕駛伊之兄廖偉丞向其女丙○○借用其所有之車牌號碼OA-9
    860號自用小客車，沿臺中縣太平市○○○街，由臺中縣太
    平市○○○路往永豐路方向行駛，於同日3時30分許，被告
    駕駛前開自用小客車行經臺中縣太平市○○○街222號前時
    ，伊原應注意汽車行駛時，駕駛人應注意車前狀況，隨時採
    取必要安全措施，而依當時天候晴、夜間有照明、微彎狹路
    、柏油路面乾燥、無缺陷且無障礙物、視距良好等情形，又
    無不能注意之情事，竟疏於注意，未留意前方動態，而貿然
    前行，且未減速慢行，適原告之妻洪秀枝徒步行經該處路旁
    ，被告見狀欲煞避已嫌不及，自後追撞洪秀枝，造成其受有
    顱腦損傷、胸腹臗部挫傷、下肢骨折等傷害，雖經及時送醫
    後仍於同日23時不治死亡。被告因上開過失致死與肇事逃逸
    行為業經鈞院於96年12月20日以96年交訴字第188號判刑確
    定，為此，原告請求被告共應賠償400萬元，包括喪葬費50
    萬元、勞動能力損失300萬元（以62歲至72歲計10年，每日
    1000元，每月30日，每年10個月，即計算式：10年1000元
    30日10個月＝300萬）及家屬精神慰問金50萬元等語。
    並聲明：
    1.被告應賠償原告400萬元，及自起訴狀繕本送達翌日起至
      清償日止，按年息5%計算之利息。
    2.原告願供擔保請准宣告假執行。
貳、被告未於言詞辯論期日到場，亦未提出書狀作何聲明或陳述
    。
參、得心證之理由：
一、按當事人對於他造主張之事實，於言詞辯論時不爭執者，視
    同自認；當事人對於他造主張之事實，已於相當時期受合法
    之通知，而於言詞辯論期日不到場，亦未提出準備書狀爭執
    者，準用第一項之規定，民事訴訟法第280條第1項、第3項
    分別定有明文。次按「因故意或過失，不法侵害他人之權利
    者，負損害賠償責任。」、「不法侵害他人致死者，對於支
    出醫療及增加生活上需要之費用或殯葬費之人，亦應負損害
    賠償責任。被害人對於第三人負有法定扶養義務者，加害人
    對於該第三人亦應負損害賠償責任。」，民法第184條第1項
    前段及第192條第1項、第2項分別定有明文。又按「不法侵
    害他人致死者，被害人之父、母、子、女及配偶，雖非財產
    上之損害，亦得請求賠償相當之金額。」，民法第194條亦
    定有明文。經查原告主張之事實，業據其提出死亡證明書、
    調解不成立證明書、交通事故調查報告等影本各1份附卷可
    稽，尚非無憑，核與卷附台灣省台中縣區車輛行車事故鑑定
    委員會鑑定意見書所載之鑑定意見相符。被告受本院相當時
    期合法之通知，於言詞辯論期日既未到場，復未提出任何書
    狀爭執，依前揭規定，應視同自認，堪信原告之主張為真實
    。從而，原告基於上開侵權行為之法律關係，請求被告應賠
    償原告喪葬費50萬元及精神慰問金50萬元，合計100萬元，
    此部分即均屬有據，應予准許。
二、至原告雖主張因被告上開過失行為，導致被害人即原告之妻
    洪秀枝受有顱腦損傷、胸腹臗部挫傷、下肢骨折等傷害，經
    及時送醫後於同日23時不治死亡，為此，原告請求被告應賠
    償勞動能力損失300萬元（以62歲至72歲計10年，每日1000
    元，每月30日，每年10個月，即計算式：10年1000元30
    日10個月＝300萬）云云，惟按被害人本身既已於車禍當
    日死亡，其人格權業已消滅，原告為被害人之夫，其僅能依
    前揭民法第192條第1項、第2項及第194條等規定，請求加害
    人即被告賠償喪葬費及精神慰問金等，至若原告主張之上開
    被害人勞動能力損失，依法即不在得請求之列，是原告此部
    分之請求，即與法文規定之要件未符，則原告猶憑以請求被
    告應賠償勞動能力損失300萬元，此部分即屬無據。
三、綜上所述，原告依據民法侵權行為之法律關係，所得請求被
    告賠償其因本件所受之損害，其金額合計為100萬元。從而
    ，原告所請於100萬元之範圍內，洵屬正當，應予准許，其
    餘逾此範圍之請求，則非有據，應予駁回。又原告併請求自
    起訴狀繕本送達翌日即96年8月9日起至清償日止，按法定利
    率年息百分之5計算之遲延利息，核無不合，併予准許，爰
    為判決如主文所示。
肆、原告陳明願供擔保，聲請宣告假執行，經核原告勝訴部分，
    合於法律規定，爰酌定相當之擔保金額宣告之；原告其餘假
    執行之聲請，因訴之駁回而失所依據，不予准許。
伍、訴訟費用負擔之依據：民事訴訟法第79條。
陸、本件係由本院刑事庭依刑事訴訟法第504條第1項規定以裁定
    移送之事件，依同條第2項規定免納裁判費，是本件無庸為
    訴訟費用負擔之諭知，附此敘明。
中    華    民    國    97    年    4     月    29    日
                  民事第四庭    法  官  呂明坤
正本係照原本作成。
如對本判決上訴，須於判決送達後20日內向本院提出上訴狀。
中    華    民    國    97    年    4     月    29    日
                                書記官  吳慕先


司法院資訊處製作；財團法人民間司法改革基金會備份。
